【裁判字號】    99,訴,3320
【裁判日期】    991215
【裁判案由】    毒品危害防制條例
【裁判全文】
臺灣臺中地方法院刑事判決              99年度訴字第3320號
公  訴  人  臺灣臺中地方法院檢察署檢察官
被      告  王癸添
上列被告因違反毒品危害防制條例案件，經檢察官提起公訴（99
年度毒偵字第3795號），本院依簡式審判程序判決如下：
    主  文
王癸添施用第一級毒品，累犯，處有期徒刑壹年。
    事  實
一、王癸添前因自民國95年9月19日起至同年11月23日止施用第
    一級毒品案件，經本院以95年度訴字第3925號判處有期徒刑
    9月確定。又因施用第一級毒品、第二級毒品案件，經本院
    以97年度訴字第1880號分別判處有期徒刑9月、5月，應執行
    有期徒刑1年確定，因施用第一級毒品、第二級毒品案件，
    經本院以97年度訴字第3102號分別判處有期徒刑6月、10月
    ，應執行有期徒刑1年1月確定，上開案件，再經本院以97年
    度聲字第4539號裁定合併定其應執行刑為有期徒刑1年6月確
    定，嗣經送監執行，於98年9月15日因縮短刑期假釋付保護
    管束（另接續執行拘役，於98年10月24日執行完畢），甫於
    99 年1月27日因縮刑期滿未經撤銷假釋，而執行完畢。另因
    施用毒品案件，經本院以92年度毒聲字第3074號裁定送觀察
    、勒戒後，認無繼續施用毒品之傾向，於93年3月5日執行完
    畢，並經臺灣臺中地方法院檢察署檢察官以92年度毒偵字第
    3533號為不起訴處分確定。詎王癸添仍不知悔改，復基於施
    用第一級毒品海洛因之犯意，於99年8月1或2日某時許，在
    其位於臺中縣神岡鄉○○村○○路61巷22號住處內，以將第
    一級毒品海洛因粉末置入注射針筒內加水後，再以針筒注射
    手臂血管之方式，施用第一級毒品海洛因1次。嗣於99年8月
    3日晚上7時30分許，經警持臺中地方法院檢察署檢察官核發
    之強制到場採驗尿液許可書，強制其至臺中縣警察局豐原分
    局採集尿液，結果呈嗎啡陽性反應，始悉上情
二、案經臺中縣警察局豐原分局報告臺灣臺中地方法院檢察署檢
    察官偵查起訴。
    理  由
一、按除被告所犯為死刑、無期徒刑、最輕本刑為3年以上有期
    徒刑之罪或高等法院管轄第一審案件者外，於刑事訴訟法第
    273條第1項程序進行中，被告先就被訴事實為有罪之陳述時
    ，審判長得告知被告簡式審判程序之旨，並聽取當事人、代
    理人、辯護人及輔佐人之意見後，裁定進行簡式審判程序；
    除簡式審判程序、簡易程序及第376條第1款、第2款所列之
    罪之案件外，第一審應行合議審判；刑事訴訟法第273條之
    1第1項、第284條之1分別定有明文。本件被告王癸添所犯係
    死刑、無期徒刑、最輕本刑為3年以上有期徒刑或高等法院
    管轄第一審案件以外之罪，且於本院行準備程序時就被訴事
    實為有罪之陳述，經受命法官告知簡式審判程序之旨，並聽
    取公訴人、被告之意見後，本院合議庭認無不得或不宜改依
    簡式審判程序進行之處，經評議結果，裁定改由受命法官獨
    任行簡式審判程序，合先敘明。
二、訊據被告王癸添對於上開施用第一級毒品海洛因之犯行，坦
    承不諱，且其於99年8月3日到場後，經警採其尿液送驗，結
    果呈嗎啡陽性反應，此有中山醫學大學附設醫院檢驗科藥物
    檢測中心尿液檢驗報告、強制採驗尿液許可書、應受尿液採
    驗人尿液檢體採集送驗紀錄表各1紙在卷可稽，足徵被告之
    自白確與事實相符。另按毒品危害防制條例於92年7月9日修
    正公布，自93年1月9日施行，其中第20條、第23條將施用毒
    品之刑事處遇程序，區分為「初犯」及「5年內再犯」、「5
    年後再犯」。依其立法理由之說明：「初犯」，經觀察、勒
    戒或強制戒治後，應為不起訴處分或不付審理之裁定；經觀
    察、勒戒或強制戒治執行完畢釋放後，「5年內再犯」者，
    因其再犯率甚高，原實施之觀察、勒戒及強制戒治既已無法
    收其實效，爰依法追訴或裁定交付審理。至於經觀察、勒戒
    或強制戒治執行完畢釋放後，「5年後再犯」者，前所實施
    之觀察、勒戒或強制戒治已足以遮斷其施用毒品之毒癮，為
    期自新及協助其斷除毒癮，仍適用「初犯」規定，先經觀察
    、勒戒或強制戒治之程序。從而依修正後之規定，僅限於「
    初犯」及「5年後再犯」2種情形，始應先經觀察、勒戒或強
    制戒治程序。倘被告於5年內已再犯，經依法追訴處罰，縱
    其第3次（或第3次以上）再度施用毒品之時間，在初犯經觀
    察、勒戒或強制戒治執行完畢釋放5年以後，已不合於「5年
    後再犯」之規定，且因已於「5年內再犯」，顯見其再犯率
    甚高，原實施觀察、勒戒或強制戒治，已無法收其實效，即
    應依該條例第10條處罰（最高法院95年度第7次刑事庭會議
    決議參照）。本件被告前因施用毒品，經觀察、勒戒後，於
    93年3月5日執行完畢，又於5年內之自95年9月19日起至同年
    11月23日止施用第一級毒品，經本院以95年度訴字第3925號
    判處有期徒刑9月確定，有臺灣臺中地方法院檢察署刑案資
    料查註紀錄表及臺灣高等法院被告前案紀錄表各1份在卷可
    考，則其再犯本件施用第一級毒品，按諸前揭說明，自無毒
    品危害防制條例第20條第3項規定之適用，而應按同條例第2
    3條第2項規定，依法論科。本件事證明確，被告施用第一級
    毒品海洛因之犯行，應堪認定。
三、核被告所為，係犯毒品危害防制條例第10條第1項之施用第
    一級毒品罪。被告為施用第一級毒品，而持有該級毒品，其
    持有之低度行為，應為施用之高度行為所吸收，不另論罪。
    被告前因施用第一級毒品、第二級毒品案件，經本院以97年
    度訴字第1880號分別判處有期徒刑9月、5月，應執行有期徒
    刑1年確定，因施用第一級毒品、第二級毒品案件，經本院
    以97年度訴字第3102號分別判處有期徒刑6月、10月，應執
    行有期徒刑1年1月確定，上開案件，再經本院以97年度聲字
    第4539號裁定合併定其應執行刑為有期徒刑1年6月確定，嗣
    經送監執行，於98年9月15日因縮短刑期假釋付保護管束（
    另接續執行拘役，於98年10月24日執行完畢），甫於99年1
    月27日因縮刑期滿未經撤銷假釋，而執行完畢等情，此有臺
    灣臺中地方法院檢察署刑案資料查註紀錄表及臺灣高等法院
    被告前案紀錄表各1份在卷可稽，其於受有期徒刑執行完畢
    後，5年以內故意再犯本件有期徒刑以上之罪，為累犯，應
    依刑法第47條第1項規定，加重其刑。爰審酌被告曾因施用
    毒品經送觀察、勒戒後，仍未能戒斷，再犯本案之罪，顯然
    未能善體國家設置觀察、勒戒機構，協助毒品施用者戒除毒
    癮之良法美意，及其犯罪之動機、目的、生活狀況、智識程
    度、品行、所生危害，暨犯罪後坦承犯行，態度尚屬良好等
    一切情狀，量處如主文所示之刑。
據上論斷，應依刑事訴訟法第273條之1第1項、第299條第1項前
段，毒品危害防制條例第10條第1項，刑法第11條前段、第47條
第1項，判決如主文。
本案經檢察官黃永福到庭執行職務。
中    華    民    國    99    年    12    月    15    日
                  刑事第十五庭  法  官  鄭舜元
以上正本證明與原本無異。
如不服本判決應於收受判決後10日內向本院提出上訴書狀，並
應應敘述具體理由。其未敘述上訴理由者，應於上訴期間屆滿
後20日內向本院補提理由書(均須按他造當事人之人數附繕本)
「切勿逕送上級法院」。
                                書記官  黃聖心
中    華    民    國    99    年    12    月    15    日
附錄：論罪科刑法條：
毒品危害防制條例第10條：
施用第一級毒品者，處6月以上5年以下有期徒刑。
施用第二級毒品者，處3年以下有期徒刑。

司法院資訊處製作；財團法人民間司法改革基金會備份。
